【裁判字號】    99,訴,1127
【裁判日期】    990810
【裁判案由】    侵權行為損害賠償
【裁判全文】
臺灣板橋地方法院民事判決              99年度訴字第1127號
原      告  乙○○○
訴訟代理人  甲○○
被      告  丙○○
上列當事人間請求損害賠償事件，經本院於民國99年7月13日言
詞辯論終結，判決如下：
    主      文
被告應給付原告新台幣伍萬肆仟陸佰陸拾玖元，及自民國98年11
月20日起至清償日止，按年息5%計算之利息。
原告其餘之訴及該部分假執行之聲請均駁回。
訴訟費用由原告負擔9/10；其餘由被告負擔。
本判決原告勝訴部分得假執行；但被告如以新台幣伍萬肆仟陸佰
陸拾玖元供擔保後，得免為假執行。
    事實及理由
甲、程序方面：
    本件被告未於言詞辯論期日到場，核無民事訴訟法第386 條
    所列各款情形，應依原告之聲請，由其一造辯論而為判決。
乙、得心證之理由：
一、原告主張：
（一）被告丙○○於民國98年9月1日攜其飼養之黑色中型狗外出
      ，本應注意飼主應管束其飼養之犬隻，以避免危害他人，
      而當時亦無不能注意之情形，被告竟放任其飼養之犬隻於
      公用巷道內奔跑，自原告後方衝撞，在不及防備之狀況下
      ，其遭撞擊摔倒，後腦直接著地，而被告竟擅自脫逸離去
      ，棄原告於不顧，亦未留下任何聯絡方式，後經其他目擊
      者指認被告身分。
（二）其受不法侵害後，自行前往署立雙和醫院急診，事發日電
      腦斷層掃描確診為「頭部血腫疑似腦震盪」，並因病情日
      益加重，2個多月來無法成眠，白天則是時常頭痛暈眩，
      分別於98年11月3日接受腦波檢查、11月7日第2次電腦斷
      層掃描檢查，期間陸續於9月5日、9月8日、9月29日、10
      月13日、10月27日、11月7日至署立醫院門診檢查（尚未
      痊癒並預約10月14日回診），另於10月9日至亞東醫院就
      診及其他鄰近診所就醫。計支付醫療費用新台幣（下同）
      2269元，每次赴醫計程車資260元共計2400元。
（三）其因此件所生損失，包括勞動力之減損（因傷無法工作，
      且初時第1個月尚需他人照料看護），依勞基法最低薪資
      水準計算，每月1萬7280元，迄今已近3個月，合計金額5
      萬1840元。
（四）因被告之侵權行為，致損及原告終身健康、無法痊癒，白
      天時常頭痛暈眩難耐，數次痛到無法站立、暈眩嘔吐，頭
      部血腫迄今未消退，且事發時被害人顯有罹於腦震盪或死
      亡之風險，目前更造成心理恐懼症狀，連在馬路上走路都
      覺得不安全，只能時時以乘坐計程車輛代步。依97年資料
      統計資料顯示，台灣女性的平均壽命為82歲，被害人尚有
      24年餘命，唯有身體健康才能免於病痛纏身之恐懼，頭部
      又是身體最重要的器官，遭受如此猛烈撞擊，恐已造成終
      身痼疾，需時時忍受病痛而受苦楚，請求賠償精神慰撫金
      80萬元，以填補被害人所受損害。
（五）爰依侵權行為損害賠償請求權，訴請被告給付等語，並聲
      明：
      被告應給付原告85萬6509元，及自起訴狀繕本送達翌日
        起至清償日止，按年息5%計算之利息。
      願供擔保，請准宣告假執行。
二、被告雖未於言詞辯論期日到場，惟其提出書狀辯以：
（一）其所飼養的狗撞到原告時，有從後方將原告扶起，由於自
      知理虧，除連聲道歉外，只得任其怒罵，除了將眼鏡撿起
      來歸還，亦詢問是否須叫車送往醫院，並且表明會負責賠
      償醫藥費及眼鏡片的損壞修理費用。原告在盛怒之下，不
      願就醫，僅不斷破口大罵，因此其先將狗追回後，帶著藥
      品（活絡油）回到現場時原告已離去，事件發生經過並非
      原告所謂擅自離去，棄被害人於不顧一情。
（二）原告於起訴狀謂「暈眩難耐、憂鬱厭世」云云，並且因此
      要求賠償精神慰撫金竟高達80萬元，原告扭曲事實將終身
      健康完全繫於此，事實上原告於98年9月1日後仍依舊固定
      出入股票營業所看盤，即使本人親自尋訪洽談調解事宜，
      也是前往該證券公司才找到原告。另原告請求勞動力減損
      部分，所提單據不能證明，平心而論，本案並非故意或重
      大傷害事件，其行徑又何異於強取豪奪等語。
（三）答辯聲明：
      原告之訴及其假執行之聲請均駁回。
      訴訟費用由原告負擔。
      如受不利判決，願提供擔保，請准免假執行。
三、原告起訴主張被告於98年9月1日攜其飼養之黑色中型狗外出
    ，被告竟疏於注意，放任其飼養之犬隻於巷道內奔跑，在不
    及防備之狀況下，其遭被告犬隻撞擊摔倒，後腦直接著地，
    受此不法侵害後，電腦斷層掃描確診為「頭部血腫疑似腦震
    盪」，先後多次就醫，計支付醫療費用2269元，每次赴醫計
    程車資260元共計2400元等情，為被告所不爭執，並有原告
    提出之醫療費用收據附卷可稽（見刑事簡附民卷），此部分
    原告之主張，堪信為真實。惟原告另主張其因此件所生損失
    包括勞動力之減損5萬1840元，遭受如此猛烈撞擊，恐已造
    成終身痼疾，請求賠償精神慰撫金80萬元等情，則為被告所
    否認，並以上開情詞置辯，是兩造爭執要點厥為原告主張之
    勞動力減損及精神慰撫金有無理由。
四、按不法侵害他人之身體或健康者，對於被害人因此喪失或減
    少勞動能力或增加生活上之需要時，應負損害賠償責任。民
    法第193條第1項固有明文。惟所謂減少勞動能力，乃指職業
    上工作能力一部之滅失而言，故審核被害人減少勞動能力之
    程度時，自應斟酌被害人之職業、智能、年齡、身體或健康
    狀態等各種因素。經查，原告主張其因此件所生損失，包括
    勞動力之減損（因傷無法工作，且初時第1個月尚需他人照
    料看護），依勞基法最低薪資水準計算，每月1萬7280元，
    合計3月金額5萬1840元等情，然依據原告所提診斷證明書固
    然記載病名「頭部外傷，頭部血腫並腦震盪」（見本院卷第
    36頁），惟此短時期傷害狀況，是否達於工作能力一部之滅
    失，未據原告另行舉證以實其說，亦即原告未就主張有利於
    己之工作能力一部滅失事實，為完足之舉證，從而被告否認
    原告有何減少勞動能力之情，應堪採信。故原告此部分求償
    勞動力之減損5萬1840元，尚屬無據。
五、精神慰籍金元部分，查原告確實因被告之過失侵權，致頭部
    外傷、頭部血腫並腦震盪，其肉體、精神確受痛苦，本院斟
    酌兩造之財產總歸戶資料（見本院卷第17至21頁），原告約
    有278萬元財產、被告約有325萬元財產，及原告為國中畢業
    、現從事代工工作，被告為初中畢業、已退休無職等實際情
    況，原告請求80萬元，自嫌過高，應予核減為5萬元，方屬
    公允，逾此數額之請求，為無理由。
六、綜上，原告依侵權行為法律關係，請求被告賠償增加生活上
    之需要（即兩造不爭執之因傷就醫費用）4669元與精神慰籍
    金5萬元及起訴狀繕本送達被告生效翌日即98年11月20日起
    至清償日止，按年息5%計算之遲延利息，於法並無不合，應
    予准許；逾此範圍之請求，則屬無據，應予駁回，爰判決如
    主文所示。本件事證已臻明確，兩造其餘攻擊防禦方法，核
    與判決結果無影響或非兩造協議之爭點，爰不一一論述，併
    此敘明。
七、本院所命被告應給付原告之金額未逾50萬元，依民事訴訟法
    第389條第1項第5款之規定，應依職權就原告勝訴部分，宣
    告准許原告得為假執行，並依被告之聲請，酌定如主文所示
    相當擔保金額，為免假執行之宣告；至於原告敗訴部分，其
    假執行之聲請失所附麗，併予駁回。
丙、結論：
    本件原告之訴為一部有理由，一部無理由，依民事訴訟法第
    385條第1項前段、第79條、第389條第1項第5款、第392條第
    2 項，判決如主文。
中    華    民    國    99    年    8     月    10    日
                  民事第二庭    法  官  陳財旺
以上正本，係照原本作成。
如對本判決上訴，須於判決送達後20日內向本院提出上訴狀。如
委任律師提起上訴者，應一併繳納上訴審裁判費。
中    華    民    國    99    年    8     月    10    日
                                書記官  林珊慧

司法院資訊處製作；財團法人民間司法改革基金會備份。
